臺灣高等法院高雄分院刑事判決　　　　 100年度上易字第77號
上　訴　人
即　被　告　龔建彰
選任辯護人　戴慕蘭律師
上列上訴人因竊盜案件，不服臺灣高雄地方法院99年度審易字第
4408號中華民國99年12月8 日第一審判決（起訴案號：臺灣高雄
地方法院檢察署99年度偵字第22701 號），提起上訴，本院判決
如下：
     主  文
原判決撤銷。
龔建彰犯竊盜罪，累犯，處有期徒刑伍月，如易科罰金以新台幣
壹仟元折算壹日。
     事  實
一、龔建彰有多次竊盜前科，民國97年間因前犯竊盜案件，先後
    經原審法院判處有期徒刑5 月、3 月、3 月確定，經原審法
    院以97年度審聲字第80號裁定應執行有期徒刑10月確定，於
    97年5 月21日易科罰金執行完畢。猶不知悔改，於99年5 月
    3 日8 時許，駕駛懸掛已註銷之車牌號碼SL-3730 號之自用
    小貨車（原懸掛車牌號碼：XS-6488 號，為統嘉廣告有限公
    司所有），途經高雄市○○區○○路與玉竹街口前，見李正
    良所有停放在該處附近騎樓上之車牌號碼XNO-086 號重型機
    車無人看管，竟意圖為自己不法之所有，徒手竊取該機車得
    手後，牽移約2 、30公尺，欲搬運至上開自用小貨車上，適
    為警發覺，當場查獲。
二、案經高雄市政府警察局移送臺灣高雄地方法院檢察署檢察官
    偵查起訴。
     理  由
壹、程序部分即證據能力部分：
    按被告以外之人於審判外之言詞或書面陳述，除法律有規定
    者外，不得作為證據，刑事訴訟法第159 條第1 項定有明文
    。證人李正良於警詢之陳述，係審判外之言詞陳述，既無同
    法第159 條之2 或第159 條之3 所稱具有可信之特別情況；
    辯護人復爭執證人李正良警詢陳述之證據能力，則依上開規
    定，證人李正良之警詢陳述應無證據能力，自不得作為證據
    。另按被告以外之人於審判外之陳述，雖不符刑事訴訟法第
    159 條之1 至第159 條之4 之規定，而經當事人於審判程序
    同意作為證據，法院審酌該言詞陳述或書面陳述作成時之情
    況，認為適當者，亦得為證據；當事人、代理人或辯護人於
    法院調查證據時，知有該法第159 條第1 項不得為證據之情
    形，而未於言詞辯論終結前聲明異議者，視為有前項之同意
    ，刑事訴訟法第159 條第1 項、第159 條之5 分別定有明文
    。本判決所引用之各項證據資料，其屬於被告以外之人於審
    判外之陳述者（包括書面陳述），雖屬傳聞證據，惟業經被
    告、辯護人及檢察官於本院審理時均表示無意見而不予爭執
    （本院卷第31頁），且迄至言詞辯論終結前亦均未聲明異議
    ，本院審酌上開證據資料製作時之情況，尚查無違法不當之
    瑕疵，亦認為以之作為證據應屬適當，故揆諸前開法律規定
    與說明，爰逕依刑事訴訟法第159 條之5 規定，認前揭證據
    資料均例外有證據能力。
貳、實體部分：
一、訊據被告龔建彰固坦承有於前揭時地，徒手牽移車牌號碼XN
    O-086 號重型機車，欲搬運至其駕駛之自用小貨車上，適為
    警當場查獲之事實，惟矢口否認有何竊盜之犯行，辯稱：之
    前伊與妻前去買布，看到那台機在那邊，車子又很髒，伊以
    為係人家不要之車，之後99年5 月1 日伊再經過該處，看到
    該車仍在該處，外觀很髒，因此以為係人家不要之機車，伊
    並無偷竊之意思云云。惟查：被告龔建彰於前揭時地，徒手
    牽走本件機車，欲搬運至其駕駛之自用小貨車上載走轉賣他
    人，適為警當場查獲，該機車已發還為車主李正良之事實，
    分別為被告龔建彰於偵審中所坦承，復有現場照片、贓物認
    領保管單附卷可參。被告龔建彰雖以前詞置辯，惟其就何以
    牽移該車之原因，先於警詢中辯稱：伊於99年5 月1 日經過
    本件機車停放處，欲在上面留收購機車之聯絡電話，1 名女
    外勞看見，她說車子是他們家的，伊表達購買意願後，她說
    要回去問老闆要不要賣，約好5 月3 日回答伊，查獲當天該
    名女外勞一直沒有出現，伊測試該車能否移動，所以先牽牽
    看等語，後於偵訊時辯稱：伊於5 月1 日遇到1 名女外勞，
    當天與她約好要以新台幣（下同）800 元（審理中改稱500
    元）購買本件機車，並約好5 月3 日在查獲該處交易，5 月
    3 日她有來，但說要回去拿車主的資料，伊就先在該處測試
    牽看該車，就被警察抓，當時該名女子還沒回來等語，其就
    查獲當日該名女外勞究竟有無出現、何時談好交易條件等重
    要事項，前後所供已有不符；於本院審理中復改稱：伊以為
    係人家不要之機車，伊並無偷竊之意思云云，其供詞前後反
    覆，已難置信。雖證人即本件機車之所有人李正良於本院審
    理中到庭證稱：本件機車伊騎壞放在伊舅舅家時，伊就不要
    了等語（見本院卷第41頁至第42頁）。惟機車損壞不堪修護
    使用時，應申請報廢，向公路監理機關辦理報廢登記，並同
    時將牌照繳還，道路交通安全規則第29條第1 項、第30條第
    1 項定有明文。被告行為當時本件機車尚未依規定辦理報廢
    ，車牌仍懸掛於該機車上，屆時仍應依規定辦理報廢將牌照
    繳還，證人即本件機車之所有人李正良豈有任意拋棄之理；
    況證人李正良於本院審理中亦稱：本件機車伊騎壞放在伊舅
    舅家之後，伊曾再回去看過等語（同上筆錄），果證人李正
    良早已拋棄該車，事後何必再前去察看；而該機車證人李正
    良領回之後，業於99年12月28日辦理報廢，有該機車之公路
    監理加值服務網列印資料在卷可憑，徵諸證人李正良於本院
    審理中證稱：該機車辦理報廢後，現放置伊家，已約好以八
    百元由資源回收者收購等語（同上筆錄），顯見上開機車仍
    有財產價值，機車之所有人李正良並未拋棄，其於本院審理
    中所稱：本件機車伊騎壞放在伊舅舅家時，伊就不要了等語
    ，顯與事實不符。上開機車既仍有財產價值，且車牌仍懸掛
    於該機車上，尚未依規定辦理報廢，被告著手竊取，自足認
    有竊盜之犯意及為自己不法所有之意圖，其所辯：伊以為係
    人家不要之機車，伊並無偷竊之意思云云，顯係卸責之詞，
    難以採信。又被告著手竊取上開機車，已牽離現場二、三十
    公尺遠，顯已改變原有之支配狀態，移入於自己實力支配之
    下，其行為應屬既遂（最高法院17年上字第509 號、49年台
    上字第939 號判例意旨參照）。從而，本件事證明確，被告
    龔建彰竊盜之犯行，應堪認定。
二、核被告龔建彰所為，係犯刑法第320條第1項竊盜罪。檢察官
    雖以刑法第320 條第3 項、第1 項竊盜未遂罪提起公訴，惟
    其「竊盜」之罪名相同，且係適用同一法條，自不發生變更
    起訴法條之問題。被告有如前開事實欄所載之犯罪科刑及執
    行紀錄，此有臺灣高等法院被告前案紀錄表1 份在卷可稽，
    其前受徒刑之執行完畢後，5 年以內故意再犯本件有期徒刑
    以上之本罪，為累犯，應依刑法第47條第1 項規定，加重其
    刑。
三、原審認被告龔建彰罪證明確，予以論罪科刑，固非無見。惟
    1、 被告行為應屬既遂，已如前述，原判決認尚未生犯罪之
    結果，為未遂犯，容有未洽；2 、被告所竊取之上開機車，
    事實上已不堪使用，並無約一萬元之價值，實際上所賣之價
    額僅八百元，業據證人即本件機車之所有人李正良於本院審
    理中到庭結證屬實，原判決認上開機車價值約一萬元，亦有
    未洽；3 、被告罹有精神分裂症、妄想型，慢性伴有急性發
    作之病，現仍持續服藥治療中，有高雄市立凱旋醫院診斷書
    及領藥處方袋在卷可憑，原審未及審酌，亦有未當。被告上
    訴意旨否認犯罪，雖無足取，惟原判決既有可議，自應由本
    院予以撤銷改判。爰審酌被告已有多次竊盜前科，此有臺灣
    高等法院被告前案紀錄表在卷可參，被告仍不知記取教訓，
    故技重施而恣意竊取他人之機車，不知尊重他人財產法益，
    無視法律存在，犯後猶矯飾卸責，顯無悔意，惡性非輕，本
    不宜再處得以易科罰金之刑度，惟念被告竊取之機車事實上
    已不堪使用，價值不多，且甫得手後即為警查獲並已發還被
    害人李正良，有贓物認領保管單附卷可參，且罹有精神分裂
    症、妄想型，慢性伴有急性發作之病，現仍持續服藥治療中
    ，有高雄市立凱旋醫院診斷書及領藥處方袋在卷可憑，並斟
    酌其犯罪動機、目的、手段、所生危害、智識程度、生活狀
    況等一切情狀，量處如主文所示之刑，並諭知易科罰金之折
    算標準。
據上論斷，應依刑事訴訟法第369 條第1 項前段、第364 條、第
299 條第1 項前段、刑法第320 條第1 項、第47條第1 項、第41
條第1 項前段，刑法施行法第1 條之1 ，判決如主文。
本案經檢察官鍾忠孝到庭執行職務。
中    華    民    國  100     年    2     月    25    日
                  刑事第十庭    審判長法  官  陳中和
                                      法  官  林水城
                                      法  官  蔡國卿
以上正本證明與原本無異。
不得上訴。
中    華    民    國  100     年    2     月    25    日
                                      書記官  張明賢
附錄本判決論罪科刑法條：
刑法第320條第1 項
意圖為自己或第三人不法之所有，而竊取他人之動產者，為竊盜
罪，處5 年以下有期徒刑、拘役或5 百元以下罰金。